【裁判字號】    90,易,425
【裁判日期】    900622
【裁判案由】    贓物
【裁判全文】
臺灣新竹地方法院刑事判決                            九十年度易字第四二五號
    公  訴  人  臺灣新竹地方法院檢察署檢察官
    被      告  甲○○
右列被告因贓物案件，經檢察官提起公訴（九十年度偵字第二二六四號），本院判決
如左：
    主  文
甲○○故買贓物，處有期徒刑肆月，如易科罰金，以參佰元折算壹日。
    事  實
一、甲○○於八十九年二月間某日，在新竹市○○路某處，明知姓名、年籍不詳之綽
    號「阿財」之成年男子所持有之車牌號碼ＥＷＤ─八一一號輕型機車（為乙○○
    所有，於八十八年十月二十六日上午十時許在桃園縣平鎮市○○路○段五六號前
    失竊）係來路不明之贓物，竟以低於市價之新台幣（下同）一萬二千元之價格向
    該男子買受上開輕型機車，供己使用。嗣於八十九年三月六日下午三時五十分許
    ，甲○○騎乘上開機車行經桃園縣平鎮市○○路一九四號前，為警查獲，並當場
    扣得前揭輕型機車及鑰匙一支（機車已由乙○○領回）。
二、案經桃園縣警察局平鎮分局報告臺灣桃園地方法院檢察署檢察官呈請臺灣高等法
    院檢察署令核轉臺灣新竹地方法院檢察署偵查起訴。
    理  由
一、訊據被告甲○○固坦承有於右揭時地向姓名、年籍不詳之成年男子買受上開輕型
    機車之事實，惟矢口否認有何公訴所指之贓物犯行，辯稱：伊不知前揭輕型機車
    為贓物云云。經查：
（一）前開輕型機車為乙○○所有，於八十八年十月二十六日上午十時許在桃園縣平
      鎮市○○路○段五六號前失竊等情，已據被害人乙○○於警訊時供述甚詳，且
      有贓物認領保管單、車輛竊盜資料個別查詢報表各一件在卷可憑，足見前開輕
      型機車係屬贓物無訛。
（二）次查，被告於八十九年三月六月初為警查獲時，分別於警訊及偵查中供稱：係
      以一萬二千元購得該車等情（臺灣桃園地方法院檢察署八十九年度偵卷第三八
      三七號偵查卷第五頁、第十四頁背面），其後於九十年三月九日檢察官偵查中
      及本院審理時改稱係以一萬五千元購得等語（見臺灣桃園地方法院檢察署九十
      年度偵緝字第二０二號偵查卷第十三頁背面、本院九十年六月十四日審理筆錄
      ），按被告於為警查獲之初及本檢察官偵查第一次訊問之時，離案發時刻較近
      ，記憶較為清晰，且較無機會受他人干預而佈詞預設情節，其彼時之供述自較
      為可信，是被告其後翻異前詞，改稱係一萬五千元購得云云，要屬事後卸責之
      詞，不足採信。另該車價值二萬五千元，為被害人乙○○於警訊中證述在卷，
      而該車為八十八年出廠，亦有車輛竊盜資料個別查詢報表可參，至被告所稱交
      易之八十九年二月間，兩者相距僅一年，因此，被告以一萬二千元之價格購得
      該輕型機車，顯低於該車之市價，亦堪認定。
（三）再按，衡諸社會之交易習慣，買受人在向出賣人購買機車前，無不於交易時先
      行查閱所購機車之行車執照或其他之相關車籍資料，以查明該機車之來源，此
      為眾所週知之事，換言之，買受人除明知該車之來路顯屬不明，或與出賣人熟
      識，而基於一定之信賴關係致得以確信該人所出買之機車來源無誤外，自無在
      索閱前揭資料，以確保來源正當前，即貿然給付全部之價款。查被告於本院審
      理時供稱：「（車子跟誰買的？）跟工地的人買的，（何姓名？）工地的臨時
      工人已經沒在那裡做了，我也是在那裡才認識他，．．．（買車前有無查閱證
      件？）我有要求看證件，他說明天就會把證件帶過來給我過戶，結果第二天他
      就沒看到人了，（既然沒看到證件為何先給錢？）我想錢早晚要給他，剛好領
      了工錢，所以就先給他了，（與該人認識多久？）五天左右，他也是在做工地
      的，我是做工地認識他的，（何姓名？）不知道，因只認識他五天而已，只知
      道人家叫他阿財，（多大年紀？）與我上下年紀，約四、五十歲左右，（認識
      他第幾天買車的？）認識他第三天，他說他有一台車，我又沒有車，只有騎腳
      踏車上班，所以才跟他買車的，（知否買賣機車要過戶？）知道，（知否買賣
      機車要查閱證件？）知道。」等語（見本院九十年六月十四日審理筆錄），由
      上開被告之供述觀之，可知被告與出賣前揭輕型機車之人僅認識五日，其究為
      何人？姓名、年籍等資料均不知悉，顯見被告與該人交情淺薄，卻能輕意以低
      於市價之一萬二千元購得該輕型機車，並在未索閱車籍資料前給付全部之價款
      ，實啟人疑竇？佐以，被告亦稱係因貪小便宜，才購得該車等語，及被告對上
      開購車須查閱行車執照以確保所購機車來源之交易習慣，亦知之甚稔等情觀之
      ，足認被告對於該車之來源不明應有知悉，從而，被告上開所辯不知該車為贓
      車云云，顯係避重就輕之詞，不足採信。
（四）綜上，被告在見該等機車來源不明而有所可疑之情形下，猶貿然以低於市價之
      一萬二千元買受該等機車，顯然對該等車之來路不明有所認識，凡此堪認被告
      向不知名之人買受該機車時，應已知悉該等車之來路不明係屬贓物之事實，有
      故買贓物之故意。是以，被告所為上開否認及辯稱，顯為卸責之詞，不足採信
      ，事證明確，被告犯行堪予認定。
二、核被告甲○○所為，係犯刑法第三百四十九條第二項之故買贓物罪。又被告行為
    後，刑法第四十一條之規定，業經於九十年一月四日修正，並於同年月十日公布
    施行，於同年月十二日生效，法定刑五年以下有期徒刑之罪，經宣告有期徒刑六
    月以下徒刑，得易科罰金，比較新舊法之規定，以修正後之新法對被告有利，依
    刑法第二條第一項前段之規定，自應適用裁判時之新法。爰審酌被告之素行、犯
    罪之動機、目的及犯罪手段、所生損害及犯罪後否認犯行之態度等一切情狀，量
    處如主文所示之刑，並諭知易科罰金之折算標準。至扣案之機車鑰匙一支，係被
    告向該姓名不詳之成年男子購買上開輕型機車時，由該男子交予被告作為開啟該
    機車所用之物，已據被告供明在卷，是以，該鑰匙並非供被告犯罪所用之物，爰
    不另為沒收之諭知，附此敘明。
據上論斷，應依刑事訴訟法第二百九十九條第一項前段，刑法第二條第一項前段、第
三百四十九條第二項、第四十一條第一項前段，罰金罰鍰提高標準條例第一條前段、
第二條，判決如主文。
本案經檢察官吳金棟到庭執行職務。
中      華      民      國      九十    年    六    月      二十二      日
                                臺灣新竹地方法院刑事第二庭
                                  法    官   謝  永  昌
右正本證明與原本無異。
如不服本判決，應於判決送達後十日內向本院提出上訴狀( 應附繕本 )，上訴於
臺灣高等法院。
                                  書 記 官   陳  凰  榆
中      華      民      國      九十    年    六    月      二十二      日
附論罪科刑法條：
刑法第三百四十九條第二項
搬運、寄藏、故買贓物或為擔保者，處五年以下有期徒刑、拘役或科或併
科一千元以下罰金。


司法院資訊處製作；財團法人民間司法改革基金會備份。
